臺灣臺北地方法院民事裁定　　　　　 100年度消債清字第29號
聲　請　人
即債 務 人　黃麒璋
代　理　人　陳昭全律師
上列當事人因消費者債務清理事件聲請清算，本院裁定如下：
    主  文
聲請人黃麒璋自民國一○○年十月三十一日下午五時起開始清算
程序，並同時終止清算程序。
聲請費用由聲請人負擔。
    理  由
一、按債務人不能清償債務或有不能清償之虞者，得依本條例所
    定更生或清算程序，清理其債務；法院開始清算程序之裁定
    ，應載明其年、月、日、時，並即時發生效力；法院裁定開
    始更生或清算程序後，得命司法事務官進行更生或清算程序
    。消費者債務清理條例（下稱消債條例）第3條、第83條第1
    項、第16條第1項分別定有明文。而消債條例之立法目的，
    乃在於使陷於經濟上困境之消費者，得分別情形依重建型債
    務清理程序或清算型債務清理程序清理債務，藉以妥適調整
    債務人與債權人及其他利害關係人之權利義務關係，保障債
    權人之公平受償，並謀求消費者經濟生活之更生機會，從而
    健全社會經濟發展，準此，債務人若能透過債務清理程序解
    決債務，且客觀上並無濫用更生或清算程序等可能致生道德
    上風險之情事，則自應令其有進入債務清理程序之機會。
二、本件聲請意旨略以：聲請人前於民國95年9月間依照中華民
    國銀行公會會員辦理消費金融案件無擔保債務協商機制與最
    大債權銀行友邦國際信用卡股份有限公司 （下稱友邦公司
    ）成立協商，達成每月清償新臺幣（下同）14,357元之協議
    。95年當時係以駕駛計程車為業，嗣因年紀漸長，車齡老舊
    ，營業收入亦逐漸減少，雖於97年9月變更還款金額為每月
    清償12,849元，然於97年11月因收入不足支付協商款項而毀
    諾，嗣於子女協助下，再與債權銀行成立個別一致行協商，
    然至99年9月間因車輛故障無法營業，且於99年10月因病住
    院顧未能持續支付，聲請人現已逾68歲，依規定不得再執行
    計程車營運業務，係不可歸責於己之事由致履行有重大困難
    ，且其無擔保或無優先權之債務總額未逾1,200萬元，復未
    經法院裁定開始清算程序或宣告破產，爰依法聲請清算。
三、經查，聲請人前開主張，業據其提出債權人清冊、財團法人
    金融聯合徵信中心查詢當事人綜合信用報告回覆書、聲請人
    及其配偶、子女之財產歸屬資料清單、戶籍謄本、聲請人及
    其配偶、子女財政部臺北市國稅局98、99年綜合所得稅各類
    所得資料清單、房屋租賃契約書、協議書、95年度銀行公會
    債務協商機制增補約款、勞工保險被保險人投保資料、協商
    款歷年繳款明細、診斷證明書、重大傷病資料證明等件為憑
    ，核閱屬實，應堪認為真正。且由上開證據資料觀之，聲請
    人98年度全年所得僅11,860元、99年度全年所得僅7,020元
    ，復亦無任何財產，足見聲請人陳稱因年屆70歲高齡且因病
    無法工作，目前資產及所得確實無法清償其債務乙節為真實
    ，尚堪採信。承前，聲請人未能依約清償其與最大債權銀行
    友邦公司所定協議書之協商還款方案，應係因客觀收入不足
    所致，並非聲請人主觀上之惡意不履行，本院即應可認定聲
    請人確係因不可歸責於己之事由，致履行協議顯有重大困難
    ，且確有不能清償債務之情形。此外，本件亦查無聲請人有
    消費者債務清理條例第6條第3項、第8條或第82條第2項所定
    駁回清算聲請之事由存在，故聲請人聲請本件清算，於法尚
    無不合。又依據聲請人所提財產及收入狀況說明書所載，其
    並無財產，綜上所述，亦足認聲請人之財產應不敷清償清算
    程序之費用，爰依消債條例第85條第1項裁定開始本件清算
    程序，並同時終止清算程序。
四、又法院終止清算程序後，債務人之債務並非當然免除，仍應
    由法院斟酌消費者債務清理條例有關免責之規定，例如本條
    例第133條、第134條、第135條等，依職權認定是否裁定免
    責，故法院終止清算程序後，債務人雖有免責之機會，惟其
    財產不敷清償清算程序之費用如係因上述條例所定不可免責
    之事由所致，法院即非當然為免責之裁定，債務人就其所負
    債務仍應負清償之責，附此敘明。
中    華    民    國   100    年    10    月    31    日
              民事第二庭    法      官  吳定亞
以上正本係照原本作成。
開始清算程序之裁定不得抗告，如不服同時終止清算程序之裁定
，應於裁定送達後10日內，以書狀向本院提出抗告，並繳納抗告
費新台幣1,000元。
本裁定已於100年10月27日下午4時公告。
中    華    民    國   100    年    10    月    31    日
                            書  記  官  張婕妤